臺灣臺中地方法院交通事件裁定　　　　96年度交聲字第1232號
原處分機關　交通部公路總局臺中區監理所
異議人即
受處分人　　乙○○
上列受處分人因違反道路交通管理處罰條例案件，對於交通部公
路總局臺中區監理所於民國96年9月29日所為之處分（原處分案
號：中監違字第裁60-GD0000000號）聲明異議，本院裁定如下：
    主  文
異議駁回。
    理  由
一、原處分機關交通部公路總局臺中區監理所略以：受處分人即
    異議人乙○○（下稱受處分人）所有5M-3085號自用小客車
    ，於民國96年9月29日03時22分許，在臺中市西屯區西林巷4
    5號前處，因「酒後駕車，經酒測呼氣值達0.52MG/L（未肇
    事、未受傷）」之違規，經臺中市警察局第六分局以違反道
    路交通事件通知單（單號：中市警交字第GD0000000號）舉
    發，嗣經受處分人到案申訴，原處分機關函請原舉發單位調
    查結果，仍認受處分人有前開違規行為，原處分機關乃依道
    路交通管理處罰條例第35條第1項第1款規定裁處罰鍰新臺幣
    （下同）34,500元整，並吊扣駕照12個月，施以道安講習，
    逾期則依裁決書處罰主文規定裁處，於法並無不合等語。
二、本件聲明異議意旨略以：本件乃是因家庭糾紛，報案請員警
    來處理家內事，員警搞錯方向，不分青紅皂白，將坐於車內
    吹冷氣之受處分人做酒精測試，即開單告發，分明是欲加之
    罪，且受處分人當時所在地為西林巷45號前，乃是在三合院
    裡面，車子在原地未曾開動，並無駕車，爰依法聲明異議云
    云。
三、按汽車駕駛人，駕駛汽車經測試檢定有酒精濃度超過規定標
    準者，處15,000元以上60,000元以下罰鍰，並當場移置保管
    其車輛及吊扣其駕駛執照1年；汽車駕駛人有飲用酒類後其
    吐氣所含酒精濃度超過每公升0.25毫克以上者，不得駕車；
    汽車駕駛人，因違反本條例及道路交通安全規則之規定，受
    吊扣或吊銷駕駛執照處分時，吊扣或吊銷其持有各級車類之
    駕駛執照。道路交通管理處罰條例第35條第1項第1款、第68
    條、道路交通安全規則第14條第2款與違反道路交通管理事
    件統一裁罰標準表分別定有明文。本件受處分人於前揭時、
    地，為臺中市警察局第六分局西屯派出所以「酒後駕車，經
    酒精呼氣值達0.52MG/L（未肇事、未受傷）」之違規，認受
    處分人違反道路交通管理處罰條例第35條第1項第1款之規定
    ，當場掣單舉發等情，有舉發違反道路交通管理事件通知單
    、臺中市警察局第六分局書函、交通部公路總局臺中區○○
    ○○○道路交通管理事件裁決書各1紙卷可按。而觀之本件
    受處分人聲明異議之主要爭點在於：(1)警員施以酒精測試之
    行為是否合法有依據？(2)受處分人當時係坐在車內，車子在
    原地未開動，此是否構成「酒後駕車」之違規行為？經查：
  (一)關於員警施以酒精測試行為合法性：
  (1)按「警察對於已發生危害或依客觀合理判斷易生危害之交通
    工具，得予以攔停並採行下列措施：一、要求駕駛人或乘客
    出示相關證件或查證其身分。二、檢查引擎、車身號碼或其
    他足資識別之特徵。三、要求駕駛人接受酒精濃度測試之檢
    定」，警察職權行使法第8條定有明文。又內政部警政署依
    照大法官釋字第535號解釋、警察勤務條例及道路交通管理
    處罰條例規定，以90年12月18日（90）警署行字第260843號
    函頒布「警察實施臨檢作業規定」第7條「實施臨檢應遵守
    之事項」(八)規定：「實施交通稽查或處理交通事故，發現駕
    駛人有下列情形之一時，應即依道路交通管理處罰條例第35
    條第1項，實施酒精濃度測試檢定：1.駕駛人面帶酒容、臉
    色潮紅（或鐵青）、眼神恍惚、嘔吐者。2.經警察人員聞得
    駕駛人有明顯酒味者。3.經酒精檢知器測得駕駛人有飲酒反
    應者」。基此，員警實施酒精測試時，應依當時客觀情狀合
    理判斷何謂「依客觀合理判斷易生危害之交通工具」。至員
    警判斷是否違法、有無濫權，蓋員警乃公務員，原則推定為
    依法執行公務，況駕駛人拒絕臨檢而駕車衝撞員警之事例屢
    見不鮮，自應於臨檢時，賦予員警自由裁量空間，俾利員警
    發揮維護公眾安全、維持交通秩序之公益目的之外，更能保
    障自身生命安全。另一方面，為避免員警濫用權力恣意攔停
    施以酒測，兼顧人民權益，警察職權行使法第29條即規定：
    「義務人或利害關係人對警察依本法行使職權之方法、應遵
    守之程序或其他侵害利益之情事，得於警察行使職權時，當
    場陳述理由，表示異議。前項異議，警察認為有理由者，應
    立即停止或更正執行行為；認為無理由者，得繼續執行，經
    義務人或利害關係人請求時，應將異議之理由製作紀錄交付
    之。義務人或利害關係人因警察行使職權有違法或不當情事
    ，致損害其權益者，得依法提起訴願及行政訴訟」，保障受
    攔檢人之救濟途徑。揆諸上開法律規定及大法官會議釋字可
    知，警察人員於依客觀、合理判斷易生危害之處所、交通工
    具、公共場所，在有相當理由足認其行為即將發生危害之情
    狀下，對人實施臨檢，遵守比例原則而未逾必要程度者，乃
    適用警察勤務條例第11條第3款之合法行為，並非無法律上
    之依據，且當警員依客觀情狀判斷有施以酒精測試之必要時
    ，汽車駕駛人自不得無故拒絕，縱可當場提出異議，但若員
    警認為無理由時，仍應繼續執行，駕駛人僅可於事後提出行
    政救濟（臺灣高等法院臺中分院94年度交抗字第608號、臺
    灣高等法院96年度交抗字第714號裁定意旨參照）。
  (2)證人即原舉發員警甲○○於96年11月14日到庭結證稱：「當
    天有請受處分人的小舅子江文周到警局做筆錄，說受處分人
    到他的住處喝酒鬧事，說受處分人喝酒開車，在去他那邊之
    前就有喝酒。江文周有報案，要我們過去處理，我們過去之
    後，第1次看到受處分人與他太太江葉娜有糾紛，我靠過去
    受處分人身邊的時候，就聞到受處分人身上都是酒氣，他那
    時候是站著沒有騎機車，我問他怎麼過來的，他說他騎機車
    過來的，當時我有告誡他酒後不要騎機車，之後我就離開了
    。第2次是過了2、30分鐘後，江文周又報案，說受處分人又
    來鬧事，我就立刻趕過去，江文周說受處分人已經跑走了，
    我就在附近繞1、2圈，沒有看到受處分人，我就離開了。第
    3次是又過了20分鐘後，江文周直接打電話到派出所報案，
    說受處分人開車到他家鬧事，這次是開自小客車，我們警方
    到達現場時，也就是在現場照片上方所示門口外面的位置，
    及西林巷的入口處，江文周當時人在該處等我們，並用小貨
    車將路口擋住，跟我們說要小心，我進去院子內，看到受處
    分人坐在5M-3085號自小客車內，當時該車的引擎還在發動
    ，我靠近之後就要受處分人出來，並喝令他把引擎關掉，受
    處分人就馬上出來，我就請他關掉引擎。江文周並要求我們
    要把受處分人帶走做酒測，所以我們就請受處分人回警局做
    酒測，回警局做的酒測值如庭呈之酒測單所示」等語明確；
    證人江文周亦於96年9月29日警詢時證稱：「我妹婿乙○○
    於96年9月29日03時15分酒後駕駛1部自小客車5M-3085號到
    我住處鬧事」等情（參卷附江文周96年9月29日警詢筆錄）
    ，經核上開2證人對於受處分人確實有於飲酒後至證人江文
    周住處鬧事一節之證述一致，而證人即原舉發員警甲○○乃
    係因聞到受處分人身上確有酒味，始要求受處分人接受酒測
    ，合於前揭「警察實施臨檢作業規定」第7條「實施臨檢應
    遵守之事項」(八)之規定。且執勤員警檢測之方式亦僅為要求
    受處分人為吹氣檢測酒精濃度而已，並未逾越必要程度而有
    過分侵犯受處分人權益情事，其行政作為並未過當或逾越必
    要之程度，要難謂為違法，綜上，員警在上開時間、地點要
    求具有飲酒外觀之駕駛人施以酒測吹氣，自屬合理有據，受
    處分人以前詞指摘舉發員警不分青紅皂白要求配合實施酒精
    濃度測試吹氣云云，顯無理由。
  (二)關於「酒後駕車」之認定：
  (1)按凡於飲酒後超過法定限制標準者，即不得再行駕車上路，
    業如前述，揆諸前開法條規定，即如於酒後呼氣酒精濃度值
    超過限制標準而駕車者，依法即應予處罰，以達禁止酒後駕
    車，保障其他交通參與者安全之目的。受處分人對於其為員
    警攔檢時實施酒精濃度測試測得其吐氣之酒精濃度達每公升
    0.52毫客等事實並無異議，惟否認其有何違反道路交通管理
    處罰條例之行為，辯稱其係停在西林巷45號前之三合院內，
    當時坐在車內吹冷氣等小孩，並非係在伊駕駛時被攔檢的，
    伊沒有開車之事實云云。然證人甲○○於本院訊問時結證：
    伊進入院子後，看到受處分人坐在5M-3085號自小客車內，
    當時該車的引擎還在發動，伊靠近之後就要受處分人出來，
    並喝令他把引擎關掉，受處分人就馬上出來，伊就請受處分
    人關掉引擎等情明確，業如前述，證人江文周於96年9月29
    日警詢時亦證稱：「我妹婿乙○○車內只有他1個人，車子
    是乙○○駕駛的沒錯，我可以作證」等語明確，而受處分人
    於96年11月14日本院訊問程序時亦自承：「我是開車去我岳
    父家的」等語，徵諸卷附現場照片所示，該處現場雖係一庭
    院，然非不得供車輛行駛進出，且受處分人所駕駛之車輛確
    實停放於該處，足認受處分人係於酒後自行開車至上址西林
    巷45號，受處分人辯稱當時車子未曾開動云云，不足採信。
    故受處分人確有酒後駕車之行為，受處分人既有酒後駕車之
    事實，依法即應予處罰，無關乎其為警攔查之當下是否尚在
    駕駛中，苟依受處分人之言，如非在行駛中而為警察攔查者
    ，即不屬駕駛行為而無違規，豈非所有遭警攔停檢查者，均
    得辯稱其為警攔查後，所駕駛之車子已經在停車狀態，而非
    正在行駛中，是以員警不可對之處罰之不合理現象？從而受
    處分人辯稱其非係於行駛中被攔查、或稱其係在車內吹冷氣
    等小孩云云，皆無解於其違規之責，且本案舉發當時為96年
    9月29日03時22分許，正值凌晨時分、常人均已就寢之際，
    受處分人亦供承當時小孩已經睡著了等語，則受處分人如何
    在車內等待看小孩？何以不在家中吹冷氣而在車內吹冷氣？
    容有矛盾及與常情相悖之處。
  (2)再證人甲○○證稱受處分人身上有酒味，證人江文周證述受
    處分人當時有喝醉酒等語，是受處分人於經警酒測前確有飲
    酒，此觀諸其經測得吐氣所含酒精濃度達每公升0.52毫客即
    明，有受處分人之酒精測定值表1紙附卷可稽，則其吐氣之
    酒精濃度已超過規定標準，從而，受處分人於酒後已超過禁
    止駕車之標準而仍駕車上路之事實，堪以認定。
四、綜上所述，足認本件受處分人確有於上述時、地酒後駕車經
    酒測測定酒精濃度超過規定標準之違規事實，故受處分人上
    開所辯，要係卸責之詞，尚無可採。從而，原處分機關所為
    之處分，並無違法不當，本件異議為無理由，應予駁回。
五、據上論斷，應依道路交通管理處罰條例第87條第2項、道路
    交通案件處理辦法第19條，裁定如主文。
中　　華　　民　　國　　96　　年　　11　　月　　23　　日
                  臺灣臺中地方法院交通法庭
                      法  官  吳崇道
上正本證明與原本無異。
如不服本裁定，應於送達後5日內，向本院提出抗告狀。
                      書記官  黃舜民
中　　華　　民　　國　　96　　年　　11　　月　　23　　日
